【裁判字號】    97,抗,471
【裁判日期】    980106
【裁判案由】    撤銷假扣押
【裁判全文】
臺灣高等法院臺中分院民事裁定  97年度抗字第471號
抗  告  人  甲○○即傅崑南之.
            丙○○即傅崑南之.
            丁○○即傅崑南之.
            乙○○即傅崑南之.
共同代理人  陳鴻謀律師
複 代理 人  盧志科律師
上列抗告人因與相對人戊○○間請求撤銷假扣押事件，對於民國
九十七年九月二日臺灣彰化地方法院九十七年度裁全字第二六九
二號裁定，提起抗告，本院裁定如下：
    主  文
抗告駁回。
抗告訴訟費用由抗告人連帶負擔。
    理  由
一、本件抗告人傅崑南於民國九十七年十月六日死亡，其繼承人
    為甲○○、丙○○、傅民偉、乙○○等人，有死亡證明書、
    戶籍謄本及繼承系統表在卷可稽，因彼等均未聲明承受訴訟
    ，本院乃於九十七年十一月十九日裁定命渠等承受訴訟，該
    裁定正本業於同年月二十六日送達，事涉程序，合先敘明。
二、本件相對人聲請意旨略以：兩造間因請求損害賠償事件即臺
    灣彰化地方法院（下稱彰化地院）九十四年度重訴字第八一
    號、臺灣高等法院臺中分院（下稱臺中高分院）九十六年度
    重上字第十六號、最高法院九十七年度臺上字第一八三六、
    一八三七號），抗告人聲請彰化地院以九十四年度裁全字第
    一五二號裁定（下稱系爭假扣押裁定）准予就伊所有之財產
    實施假扣押後，其中抗告人提起之本案請求即抗告人主張伊
    故意將其持有之清甲企業股份有限公司（下稱清甲公司）股
    份非法移轉，侵害其權利，並向伊請求賠償新臺幣（下同）
    六百十二萬元部分，業經判決抗告人敗訴確定，致假扣押原
    因消滅，爰請求撤銷系爭假扣押裁定等語，並提出彰化地院
    九十四年度重訴字第八一號民事判決、臺中高分院九十六年
    度重上字第十六號民事判決及更正裁定、最高法院九十七年
    度臺上字第一八三六號民事判決暨民事判決確定證明書等件
    為證，復經彰化地院調閱同院九十四年度裁全字第一五二號
    及九十四年度執全字第一一０號等案卷核閱無訛，乃裁定撤
    銷系爭假扣押裁定。
三、抗告意旨略以：按所謂預備訴之合併，係指先後位之訴附有
    條件，亦即先位之訴合法並有理由時，無庸就後位之訴為裁
    判，而於先位之訴不合法或無理由時，應認後位之訴停止條
    件成就，除駁回先位之訴外，應就後位之訴為裁判。查伊於
    假扣押聲請狀請求原因雖表明債務人負欠其損害賠償債務迄
    未清償等語，然核之所謂損害賠償債務之原因不一，或為侵
    權行為，或為債務不履行，或為契約等法律關係，難謂其僅
    基於侵權行為之法律關係請求始為損害賠償。然伊於假扣押
    聲請狀請求原因即表明清甲公司所有坐落彰化縣北斗鎮○○
    ○段四九四之二九０、四九四之二九一、四九四之二九九、
    四九四之三００、四九四之九三五、四九四之九五八等地號
    土地，及其上門牌編號彰化縣北斗鎮○○路○段一六二號建
    物（下簡稱系爭不動產或土地）遭相對人非法移轉而應予塗
    銷回復為清甲公司所有。再者，伊於本案先位聲明之請求係
    債務人將系爭土地移轉登記應予塗銷，備位聲明則基於侵權
    行為損害賠償債權人之地位請求債務人損害賠償，此有本案
    請求之彰化地院九十四年度重訴字第八一號民事判決、臺中
    高分院九十六年度重上字第一六號民事判決可稽。又本案請
    求部分，雖經第一、二審法院依據伊先位聲明主張判決伊勝
    訴，而未就備位聲明之侵權行為損害賠償為判決，然於預備
    訴之合併，先位之訴合法並有理由時，本無庸就後位之訴為
    裁判，故本案請求之第一、二審法院未就預備聲明為裁判，
    不能據此即認伊此部分之請求為無理由而為敗訴之認定；況
    伊先位聲明請求係債務人將系爭土地移轉登記應予塗銷部分
    ，業經最高法院廢棄發回，倘嗣經認定伊先位聲明此部分請
    求為不合法或無理由時，自應就後位之訴為裁判，是伊假扣
    押所欲保全之本案請求，尚難謂已全部確定。然原裁定未詳
    予審酌，逕認本件假扣押債權業經判決駁回確定，而為伊不
    利之裁定，自嫌速斷。又本案回復至第二審程序時，伊得依
    民事訴訟法之相關規定，為追加請求相對人損害賠償，亦得
    將伊第一審勝訴部分之請求變更為損害賠償之請求，從而伊
    聲請假扣押之原因即未消滅，為此提起抗告，並求為廢棄原
    裁定云云。
四、按假扣押之原因消滅、債權人受本案敗訴判決確定或其他命
    假扣押之情事變更者，債務人得聲請撤銷假扣押裁定，民事
    訴訟法第五百三十條第一項定有明文。其次，在有先、後位
    聲明之訴訟，第一審法院如就備位聲明加以駁回裁判，當事
    人需提上訴或附帶上訴，第二審法院始可審理備位聲明。且
    先、後位聲明，如同時經法院審理並判決，則均有既判力。
    經查抗告人提起之本案請求，為預備訴之合併，其先位聲明
    第一項確認之訴（清甲公司股份）、第二項塗銷之訴（法律
    行為無效）、第三項撤銷之訴（民法第二百四十四條）、第
    四項訴訟費用；而備位聲明第一項確認之訴（清甲公司）、
    第二項損害賠償之訴（乃系爭假扣押裁定有關之本案訴訟）
    、第三項假執行、第四項訴訟費用。嗣第一審判決就先位聲
    明中之第一、二、四項判決原告勝訴，其餘之訴駁回，即將
    先位聲明第三項及備位聲明第二、三項一併判決駁回，有彰
    化地院九十四年度重訴字第八一號民事判決在卷可按。而相
    對人就先位中第一、二、四項敗訴部分，提起第二審上訴，
    但抗告人就先位聲明第三項及備位聲明第二項敗訴部分則為
    附帶上訴，並追加回復登記之訴，嗣第二審法院判決上訴、
    附帶上訴及追加之訴均駁回，有本院九十六年度重上字第一
    六號民事判決及更正裁定在卷可稽。然相對人不服，就先位
    聲明第一、二、四項敗訴部分，提起第三審上訴，抗告人對
    其敗訴部分，並未聲明不服，故備位聲明第二項部分，業已
    判決確定，此有卷附最高法院九十七年度台上字第一八三六
    號民事判決附卷可憑。足證系爭假扣押裁定有關之本案訴訟
    業已判決確定，並發生既判力，抗告人自無再為訴之追加或
    變更之餘地。則相對人依民事訴訟法第五百三十條第一項規
    定，請求撤銷系爭假扣押裁定，洵屬有據，應予准許。原裁
    定依相對人之請求，撤銷系爭假扣押裁定，經核於法洵無違
    誤。抗告意旨指摘原裁定不當，聲明廢棄改判，為無理由，
    應予駁回。
五、據上論結，本件抗告為無理由。依民事訴訟法第四百九十五
    條之一、第四百四十九條第一項、第七十八條、第八十五條
    第二項，裁定如主文。
中    華    民    國    98    年    1     月    6     日
                  民事第四庭    審判長法  官  陳蘇宗
                                      法  官  張浴美
                                      法  官  李寶堂
以上正本係照原本作成。
再為抗告應以適用法規顯有錯誤為理由，並經本院之許可，該許
可以原裁定所涉及之法律見解具有原則上之重要性者為限。
如提起再抗告者應於裁定送達後十日內向本院提出抗告理由狀（
須按照他造人數附具繕本）並繳納抗告裁判費新臺幣壹仟元，同
時委任律師或具有律師資格之關係人為代理人。
                                      書記官  林振甫
中    華    民    國    98    年    1     月    6     日
                                                      Ｍ


司法院資訊處製作；財團法人民間司法改革基金會備份。
